【裁判字號】    89,上易,270
【裁判日期】    890429
【裁判案由】    詐欺
【裁判全文】
臺灣高等法院高雄分院刑事判決                    八十九年度上易字第二七號
    上訴人
    即被告  乙○○
右上訴人因詐欺案件，不服臺灣高雄地方法院八十八年度易字第四二六四號中華民國
八十八年十二月三十日第一審判決（起訴案號：臺灣地方法院檢察署八十八年度偵字
第九六０四號），提起上訴，本院判決如左：
      主      文
上訴駁回。
    事      實
乙○○曾於民國七十八年間因槍砲彈藥刀械管條例罪，經台灣台北地方法院判處有期
徒刑二年，減為一年，已執行完畢；復於八十三年一月四日，因妨害自由案件，經台
灣士林地方法院判處有期徒刑六月，同年三月十二日確定，八十三年四月二十九日易
科罰金執行完畢。詎仍不知警愓，明知其使用台東區中小企業銀行林園分行（下稱林
園分行）支票帳號四八七─七號，業於八十七年一月初退票後，旋遭銀行拒絕往來，
已無清償及給付能力，竟基於意圖為自己不法所有之概括犯意，自八十七年八月十五
日起至八十八年二月間某日止，連續至設於高雄縣林園鄉○○路○段四十三號甲○○
所經營之「上林園茶藝館」消費多次，於結帳時佯稱簽帳以為支付，使甲○○信以為
真，陷於錯誤，允其簽帳消費，合計消費欠款新台幣（下同）十九萬三千七百十元，
使甲○○為上開相等價值財物之給付。嗣乙○○並於八十八年一月間某日簽發早已拒
絕往來之發票日各為八十八年三月十五日及三月三十日、票面額分別係五萬五千元及
四萬一千元支票共二紙。詎屆期經甲○○提示支票後，悉遭拒絕往來為由，予以退票
，經多次向乙○○催討，均不獲置理，始悉受騙。案經甲○○訴請臺灣高雄地方法院
檢察署檢察官偵查起訴。
    理      由
一、訊據被告乙○○固對於右揭時、地，前往告訴人甲○○經營之「上林園茶藝館」
    消費多次，於結帳時，均簽帳以代現款支付，前後共計消費欠款十九萬三千七百
    十元，而於八十八年一月間，簽發發票日各為八十八年三月十五日及三月三十日
    、票面額五萬五千元及四萬一千元支票共二紙交付告訴人，以為消費款之支付，
    並支票屆期，均遭退票，迄未清償欠款，暨其支票帳戶早於八十七年一月間，即
    因多次退票，而遭拒絕往來等情，供承不諱，惟矢口否認有何詐欺之不法意圖，
    辯稱：伊於本件消費前，曾多次前往告訴人經營茶藝館消費，並均清償簽帳款。
    伊使用之支票帳戶，雖早經拒絕往來，惟伊簽發上開支票時，曾將支票業已拒絕
    往來之事，據以向告訴人說明，為告訴人所悉，並未施用詐術。況上開五萬五千
    元之支票款，係伊幫前往該店消費之友人處理之帳款，非伊個人消費之款項，並
    無詐欺意圖云云。惟查：
(一)、右揭被告如何自八十七年八月十五日起至八十八年二月間某日止，連續至甲○○
    經營之茶藝館消費多次，先以代支付，使告訴人信以為真，陷於錯誤，允其簽帳
    消費，合計消費欠款十九萬三千七百十元，使甲○○為上開相等價值財物之給付
    ，而被告於八十七年一月間某日簽發之上支票二紙，屆期經告訴人提示，悉遭拒
    絕往來退票等情，迭據告訴人甲○○於偵、審中指述綦詳，核與證人吳文卿於偵
    查及原審中證述情節相符。此外，復有支票、退票理由單各二紙及簽帳單十三紙
    （以上均影本）在卷可稽。而按被告支票帳戶早自八十六年十二月一日起至同年
    月十六日陸續退票，而於八十七年一月九日經公布拒絕往來乙節，亦據被告供明
    在卷，復經原審向台東區中小企業銀行林園分行查明屬實，有該行八十八年十二
    月二日八八東企銀林字第七十號函一份在卷可稽，乃被告竟仍於八十七年八月間
    至八十八年二月間，陸續前往告訴人處消費，其於迭為消費之前已有資力未足情
    事，猶為隱瞞上情，而於八十八年一月間，又簽發早已拒絕往來之支票，致告訴
    人屆期提示，悉遭退票，迄今無從求償，顯見被告意圖不法所有，而利用消費簽
    帳及簽發支票方式，向告訴人詐取財物甚明。
(二)、又被告供承：伊於上開消費期間，即因遭他人倒債，致經濟困難等語，顯見被告
    於上開消費期間，即無清償給付能力。再參酌被告從告訴人提起本件告訴迄今，
    均無法清償任何欠款，且於原審審理中供承：伊現在亦無經濟能力支付欠款等語
    相互以觀，益見被告非惟隱瞞支票拒絕往來紀錄，亦拒絕告知其無支付能力之事
    實，顯見被告消費之初，即意圖不法所有，而向告訴人施用詐術，致告訴人陷於
    錯誤，為相當於上開欠款之一定財物給付。
(三)、至被告固辯稱：伊於本件消費前，曾多次前往告訴人經營茶藝館消費，並均清償
    簽帳款。伊使用之支票帳戶，雖早經拒絕往來，惟伊簽發上開支票時，曾將支票
    業已拒絕往來之事，據以向告訴人說明，並未施用詐術。再上開五萬五千元之支
    票款，係伊幫前往該店消費之友人處理之帳款，非伊個人消費之款項云云。被告
    所辯上揭情詞，其中關於前曾多次至告訴人處所消費乙節，固據告訴人指稱：被
    告曾前往消費，惟次數不多等語，核與被告所辯部分事實相符。惟告訴人於審理
    中續指稱：被告前向其消費時，並未使用前揭帳戶之支票，此次，所以認為被告
    涉嫌詐欺，純係因為被告明知使用之支票帳戶早已拒絕往來，仍隱瞞上情，而恣
    意消費，並濫行簽發無法兌現之支票，以為消費款之支付所致等詞，顯見被告所
    辯難資為其有利之認定。此外，依據告訴人指稱：該面額五萬五千元之支票，係
    被告與友人前往消費後，由被告簽發以為消費款之給付，故伊認定係被告之消費
    行為，並非被告友人消費後，因無法支付帳款，始由被告簽發上開支票，以為支
    付。至被告與友人間如何分攤消費款，係被告與其友人間之問題，伊無法過問等
    語。足見被告辯稱：該五萬五千元支票款，係幫忙友人處理之帳款，非伊個人消
    費之款項云云，洵不足採，亦不足資為被告有利認定。綜上所述，被告意圖不法
    所有，向告訴人施用詐術，致其陷於錯誤，而為一定財物之給付事證明確，犯行
    洵堪認定。
二、核被告所為，係犯刑法第三百三十九條第一項之詐欺取財罪。其先後多次詐欺取
    財行為，時間緊接，手法相同，所為為同一構成要件之罪名，顯係基於概括犯意
    為之，為連續犯，應以一罪論。又被告曾於八十三年一月四日，因妨害自由案件
    ，經台灣士林地方法院判處有期徒刑六月，同年三月十二日確定，八十三年四月
    二十九日易科罰金執行完畢之事實，有台灣高雄地方法院檢察署刑案資料查註紀
    錄表及本院被告全國前案紀錄表在卷可稽，其於有期徒刑執行完畢後，五年以內
    再犯有期徒刑以上之刑，為累犯，應依刑法第四十七條規定，加重其刑。被告上
    開犯罪事證既明，原審法院乃依據刑法第五十六條、第三百三十九條第一項、第
    四十七條，罰金罰鍰提高標準條例第一條前段之規定，並審酌被告有如事實欄所
    示之犯罪前科紀錄，有上揭紀錄表在卷可稽，素行非佳，犯後否認犯行，未具悔
    意，竟利用不正當手段詐騙他人財物，詐騙金額為十九萬餘元，迄未與告訴人達
    成和解，賠償損害，造成告訴人損害不小，行為影響社會不良風氣，惟念其於審
    理中，態度尚佳等一切情狀，量處有期徒刑七月，認事用法均無不合，量刑亦稱
    允妥，被告未具理由上訴，空言指摘原判決不當，核無理由，應予駁回。
三、被告經合法傳喚，無正當理由不到庭，不待其陳述逕行判決。至被告固曾就本院
    八十九年三月二日調查期日具信函表示車禍住院而告假，但並未檢具任何證明以
    實其請假原因，嗣於本院審理期間即未再具理由請假，應認無影響於無正當理由
    不到庭之認定，附此敘明。
據上論斷，應依刑事訴訟法第三百六十八條、第三百七十一條，判決如主文。
本案經檢察官林炎昇到庭執行職務。
中    華    民    國     八十九     年       四       月    二十九      日
                              臺灣高等法院高雄分院刑事第八庭
                                  審判長法官  郭雅美
                                        法官  莊飛宗
                                        法官  洪兆隆
右正本證明與原本無異。
不得上訴。
                                      書記官  葉淑華
中    華    民    國     八十九     年       五       月      二        日
附錄本判決論罪之法條：
刑法第三百三十九條第一項：
  意圖為自己或他人不法之所有，以詐術使人將本人或第三人之物交付者，處五年以
  下有期徒刑、拘役或科或併科一千元以下罰金。
                                                                        Ｋ


司法院資訊處製作；財團法人民間司法改革基金會備份。
